【裁判字號】    96,訴,366
【裁判日期】    970430
【裁判案由】    債務不履行損害賠償
【裁判全文】
臺灣苗栗地方法院民事判決               96年度訴字第366號
原      告  戎鼎工程有限公司
法定代理人  乙○○
訴訟代理人  甲○○
被      告  林萬福即金萬工程行
                      樓
上列當事人間請求債務不履行損害賠償等事件，本院於97年4 月
14日言詞辯論終結，判決如下：
    主      文
被告應給付原告新臺幣壹佰伍拾萬零柒佰壹拾參元，及自民國九
十六年十月七日起至清償日止，按年利率百分之五計算之利息。
被告應給付原告新臺幣壹拾壹萬元，及自民國九十六年十月七日
起至清償日止，按年利率百分之二十計算之利息。
訴訟費用新台幣貳萬零柒佰零壹元由被告負擔。
    事實及理由
壹、程序方面：
一、按訴狀送達後，原告不得將原訴變更或追加他訴，但擴張或
    減縮應受判決事項之聲明者，不在此限，民事訴訟法第255
    條第1 項第3 款定有明文。查本件原告起訴時，訴之聲明請
    求：(1)被告應給付原告新臺幣（下同）1,871,406 元，及自
    起訴狀繕本送達翌日起至清償日止，按年利率5 ％計算之利
    息。(2)被告應給付原告110,000 元，及自起訴狀繕本送達翌
    日起至清償日止，按年利率20％計算之利息。嗣於本院97年
    4 月14日言詞辯論期日中，將前開訴之聲明(1)變更為：被告
    應給付原告1,500,713 元，及自起訴狀繕本送達翌日起至清
    償日止，按年利率5 ％計算之利息，此僅係訴之聲明之減縮
    ，核與上開規定相符，應予准許。
二、本件被告經合法通知，未於言詞辯論期日到場，核無民事訴
    訟法第386 條所列各款情形，爰依原告之聲請，由其一造辯
    論而為判決。
貳、實體方面：
一、原告起訴主張：
（一）訴外人偉邦營造股份有限公司（下稱偉邦公司）承攬竹南
      國家衛生研究院之國衛院疫苗研發中心新建工程，並將該
      工程其中「內外牆防水粉刷工程」交由原告承攬，雙方並
      於民國95年6 月19日訂定工程承攬合約書。同日原告即將
      泥作工程再交由被告承攬（下稱系爭工程），並與被告簽
      訂工程合約書，工程總價為新台幣（下同）6,350,000 元
      ，施工期間以配合原告之業主偉邦公司為主，預計應於96
      年4 月間完工，原告前亦已給付工程款約4,000,000 元。
      詎料被告於96年2 月26日本件工程施作期間，即無預警停
      工，並將現場所有施工器具全部撤離，不知去向，嚴重影
      響系爭工程進度，經原告以存證信函催告被告進場施作，
      存證信函亦遭退回。
（二）原告為使系爭工程繼續施作，及避免遭業主偉邦公司扣款
      而使損害擴大，即自96年2 月27日起至同年4 月24日止，
      自費點工進場施作並為收尾清理之工作，共計支出1,500,
      713 元。又被告於95年12月8 日向原告借款110,000 元，
      迄未清償，利息部分，雙方約定之利率超過年息20％，為
      此依民法第205 條之規定，僅依年息20％計算借款利息，
      爰依承攬契約債務不履行之損害賠償及消費借貸之法律關
      係提起本訴。並聲明：(1)被告應給付原告150,0713元，及
      自起訴狀繕本送達翌日起至清償日止，按年利率5 ％計算
      之利息。(2)被告應給付原告110,000 元，及自起訴狀繕本
      送達翌日起至清償日止，按年利率20％計算之利息。
二、被告未於言詞辯論期日到場，亦未提出書狀作何聲明或陳述
    。
三、查原告主張兩造於95年6 月19日訂有工程合約書，由原告將
    國家衛生研究院大樓新建工程之泥作工程交由被告承攬施作
    。嗣被告於96年2 月26日停工撤離，經催告仍未施作，原告
    即自96年2 月27日起至同年4 月24日止，自費點工進場施作
    並為收尾清理之工作，共計支出1, 500,713元之事實，業據
    其提出系爭工程合約書、履約保證切結書、承諾切結書、臺
    北古亭郵局第401 號存證信函、自費點工明細表、點工單、
    點工逐日簽認卡及統一發票等件為證；另原告主張被告於95
    年12月8 日原告借款110,000 元之事實，亦據原告提出借據
    、收據及本票為證。按當事人對於他造主張之事實，於言詞
    辯論時不爭執者，視同自認。當事人對於他造主張之事實，
    已於相當時期受合法之通知，而於言詞辯論期日不到場，亦
    未提出準備書狀爭執者，準用第1 項之規定，民事訴訟法第
    280 條第1 項、第3 項分別定有明文。是被告受合法通知，
    既未到場爭執，復未提出書狀作任何聲明或陳述，自堪信原
    告之前開主張為真實。
四、查依原告所提之工程合約書所示，兩造於第5 條第2 項約定
    ，被告應按施工單元進度表之期限完成各施工單元之工程，
    而各施工單元之起始日期係以原告通知日為準，工程進度則
    需配合業主偉邦公司；另被告應按進度表完成各施工單位之
    工程，亦有原告提出經兩造參與並簽名之偉邦公司會議紀錄
    可憑，依該會議紀錄所示，均已清楚指示被告各項工程應完
    成之進度。詎被告於施工期間96年2 月26日起即未履行兩造
    合約，嗣原告為繼續施作，即自費點工進場施作並為收尾清
    理工作，共計支出1,500,713 元乙節，業如前述。按給付無
    確定期限者，債務人於債權人得請求給付時，經其催告而未
    為給付，自受催告時起，負遲延責任。其經債權人起訴而送
    達訴狀，或依督促程序送達支付命令，或為其他相類之行為
    者，與催告有同一之效力。債務人遲延者，債權人得請求其
    賠償因遲延而生之損害，民法第229 條第2 項、第231 條第
    1 項定有明文。查被告未依契約約定配合原告業主進度施工
    即行撤離，其履行債務遲延致原告受有損害，是原告依債務
    不履行之法律關係請求被告給付1,500,713 元，及自起訴狀
    繕本送達翌日起至清償日止，按年利率5 ％計算之利息，為
    有理由，應予准許。另依原告所提之借據所示，被告向原告
    借款110,000 元，並約定應於發放工資時償還，未償還時，
    約定每月以民間2 分利月息計算方式，自借款日起至清償日
    止，本金利息一併還款等語。按約定利率，超過週年20％者
    ，債權人對於超過部分之利息，無請求權，民法第205 條定
    有明文。查被告迄未清償借款，惟兩造約定之利息利率超過
    前開規定之限制，是原告就超過年息20％部分無請求權。從
    而，原告本於消費借貸之法律關係請求被告給付110,000 元
    ，及自起訴狀繕本送達翌日起至清償日止，按年利率20％計
    算之利息，為有理由，應予准許。
五、綜上所述，原告本於債務不履行及消費借貸之法律關係，訴
    請被告給付如主文第1 、2 項所示之金額及遲延利息，即有
    理由，應予准許。
六、據上論結，本件原告之訴為有理由，依民事訴訟法第385 條
    第1 項前段、第78條，判決如主文。
中    華    民    國    97    年    4     月    30    日
                  民事庭法  官  曾明玉
以上正本係照原本作成。
如對本判決上訴，須於判決送達後20日內向本院提出上訴狀。
                        書記官  黃麗靜
中    華    民    國    97    年    4     月    30    日


司法院資訊處製作；財團法人民間司法改革基金會備份。
